臺灣板橋地方法院民事裁定　　　　　　100年度監宣字第273號
聲　請　人　林照華
代　理　人　呂立彥律師
相　對　人　王贊翔
上列聲請人聲請監護宣告事件，本院裁定如下：
    主      文
宣告王贊翔（男，民國○○○年○月○○日生，身分證統一編
號：Ｚ000000000號）為受輔助宣告之人。
選定林照華（女，民國○○○年○月○日生，身分證統一編號：
Ｚ000000000號）為受輔助宣告之人之輔助人。
聲請費用新臺幣壹仟元由受輔助宣告之人王贊翔負擔。
    理      由
一、本件聲請意旨略以：聲請人林照華係相對人王贊翔之母親，
    相對人近年罹患精神疾病，領有重度精障身心障礙手冊，雖
    經多家醫院精神科診治，情況仍屬不佳，並於98年間因犯竊
    盜案經鈞院以99年度簡上字第160號審理在案，將相對人送
    請臺北榮民總醫院精神鑑定，確認相對人有因精神障礙或其
    他心智缺陷，致不能辨識其行為違法或欠缺辨識行為之能力
    ，爰依民事訴訟法第597條以下規定，檢附戶籍謄本、診斷
    證明書、身分證、中華民國身心障礙手冊影本等件為證，聲
    請宣告相對人王贊翔為受監護宣告之人，併選定聲請人林照
    華為受監護宣告之人王贊翔之監護人，若鈞院審酌認相對人
    未達監護宣告之程度，仍請鈞院能衡酌上情准為輔助宣告等
    語。
二、按法院對於監護宣告之聲請，認為未達因精神障礙或其他心
    智缺陷，致不能為意思表示或受意思表示，或不能辨識其意
    思表示之效果之程度者，而有輔助宣告之原因者，得依聲請
    或依職權以裁定為輔助宣告。又對於因精神障礙或其他心智
    缺陷，致其為意思表示或受意思表示，或辨識其意思表示效
    果之能力，顯有不足者，法院得因本人、配偶、四親等內之
    親屬、最近一年有同居事實之其他親屬、檢察官、主管機關
    或社會福利機構之聲請，為輔助之宣告。民事訴訟法第624
    條之3第1項、民法第15條之1第1項定有明文。查：本院審驗
    相對人王贊翔之心神狀況，並依亞東紀念醫院鄭懿之醫師鑑
    定結果，認為「相對人係『1.慢性精神分裂症、2.睡眠用藥
    依賴」之個案。相對人之精神分裂症發病至今20餘年，目前
    仍有精神病症狀，如幻聽，該病致其人際社會功能下降，在
    社會適應上，有現實感障礙。但鑑定中，相對人配合度不佳
    ，表現前後不一致，反覆強調精神病症狀主觀上對其自身行
    為之影響，似有誇大自己問題之傾向。依過去北榮司法精神
    鑑定時之智能評估推斷，加上鑑定時整體行為表現與客觀資
    料綜合判斷，相對人整體認知功能與判斷力，或因其疾病有
    一定程度缺損，但未達不能為意思表示或受意思表示，或不
    能辨識其意思表示之效果。故推定相對人因精神障礙，致其
    為意思表示或受意思表示，或辨識其意思表示效果之能力，
    顯有不足，建議為輔助宣告等語，此有該醫院出具之精神鑑
    定報告書及本院筆錄為憑，本院認相對人因精神障礙或其他
    心智缺陷，致其為意思表示或受意思表示，或辨識其意思表
    示效果之能力顯有不足，是本件聲請未達因精神障礙或其他
    心智缺陷，致不能為意思表示或受意思表示，或不能辨識其
    意思表示之效果之程度，爰依民法第14條第3項之規定，宣
    告相對人王贊翔為受輔助宣告之人。
三、次按受輔助宣告之人，應置輔助人。而法院為輔助之宣告時
    ，應依職權就配偶、四親等內之親屬、最近1 年有同居事實
    之其他親屬、主管機關、社會福利機構或其他適當之人，選
    定1 人或數人為輔助人。法院為前項選定及指定前，得命主
    管機關或社會福利機構進行訪視，提出調查報告及建議。輔
    助之聲請人或利害關係人亦得提出相關資料或證據，供法院
    斟酌；法院選定輔助人時，應依受輔助宣告之人之最佳利益
    ，優先考量受輔助宣告之人之意見，審酌一切情狀，並注意
    下列事項：（一）受輔助宣告之人之身心狀態與生活及財產
    狀況。（二）受輔助宣告之人與其配偶、子女或其他共同生
    活之人間之情感狀況。（三）輔助人之職業、經歷、意見及
    其與受輔助宣告之人之利害關係。（四）法人為輔助人時，
    其事業之種類與內容，法人及其代表人與受輔助宣告之人之
    利害關係，民法第1113條之1 第1 項、同條第2 項準用民法
    第1111條及第1111條之1 亦有明文。本件聲請人林照華為相
    對人即受輔助宣告之人王贊翔之母親等情，有戶籍謄本1件
    附卷可稽。本院審酌聲請人林照華係相對人之母親，其對於
    相對人經濟情形及日常生活起居照護應為熟稔，且有輔助相
    對人之能力，是由聲請人林照華任輔助人，最能符合相對人
    之最佳利益，爰選定聲請人林照華為輔助人。
四、末者，依民法第15條之2 規定可知，受輔助宣告之人並未喪
    失行為能力，且依法並未完全剝奪其財產處分權。再參酌民
    法第1113條之1 規定，並無準用同法第1094條、第1099條及
    第1099條之1 、第1103條第1 項規定，亦即受輔助宣告人之
    財產，不由輔助人管理，輔助人對於受輔助宣告人之財產，
    並無依規定與經法院或主管機關所指定之人會同開具財產清
    冊。本件相對人之精神或心智狀況未達監護宣告之程度，經
    本院對相對人為輔助宣告，依前揭說明，本件毋庸指定會同
    開具財產清冊之人，附此敘明。
五、依民事訴訟法第624 條之1 、第608 條第1 項裁定如主文。
中    華    民    國    100   年    12    月    6     日
                  家事庭  法  官  毛崑山
以上正本係照原本作成。
如不服本裁定關於選定輔助人部分，應於送達後10日內向本院提
出抗告狀，並繳納抗告費新臺幣1,000 元；其餘關於宣告輔助之
部分，不得抗告。
中    華    民    國    100   年    12    月    6     日
                          書記官  許力方